臺灣臺中地方法院刑事判決　　　　　　　　　　　　　九十四年度交易字第八二號
　　公　訴　人　臺灣臺中地方法院檢察署檢察官
　　被　　　告　乙○○
右列被告因過失傷害等案件，經檢察官提起公訴（九十三年度偵字第五三七五號），
本院判決如左：
    主  文
乙○○服用酒類，不能安全駕駛動力交通工具而駕駛，處有期徒刑貳月；又因過失致
人於死，處有期徒刑捌月。應執行有期徒刑玖月。
    犯罪事實
一、乙○○於民國九十二年十月十五日晚上，在臺中縣大肚鄉○○路某處飲用酒類後
    ，已達不能安全騎乘機車等動力交通工具之程度，仍無照騎乘其父蕭金華所有之
    牌照號碼ＧＬＡ─七二九號重型機車，後座搭載陳真平，沿臺中縣大肚鄉○○路
    由北往南方向行駛，於同日二十三時許，途經沙田路一段五八三號前，原應注意
    汽車駕駛人（含機車）飲用酒類後其吐氣所含酒精濃度超過每公升○‧二五毫克
    者，不得駕車及汽車行駛時，駕駛人應注意車前狀況，並隨時採取必要之安全措
    施，而當時天候晴、夜間有照明、柏油路面乾燥無缺陷、亦無障礙物、視距良好
    ，依當時情形，又無不能注意之情事，竟疏於注意，而擦撞道路中央分隔島，人
    車均倒地，致陳真平跌落對向內側車道受傷；乙○○跌倒後來不及致不能注意立
    即將陳真平扶起，即適有一不詳車號自小客車沿沙田路由南往北方向行駛，行經
    該處時因閃避不及，碾過陳真平，致陳真平於送醫後，仍於同年月十六日上午零
    時四十分許因外傷性休克死亡，嗣經警據報前往處理，測得乙○○酒後呼氣所含
    酒精濃度高達每公升○‧九五毫克。
二、案經被害人陳真平之父甲○○告訴及臺中縣警察局烏日分局報告臺灣臺中地方法
    院檢察署檢察官相驗後自動檢舉偵查起訴。
    理  由
一、訊據被告乙○○矢口否認右揭犯行，辯稱：是陳真平騎機車載伊，伊喝醉了，不
    知道車禍如何發生，車禍時誰騎車的伊也不知道云云。惟查：本件事故肇事之牌
    照號碼ＧＬＡ─七二九號重型機車係被告之父蕭金華所有，業據被告供承在卷。
    被害人陳真平於事故後經送光田醫院急救時，經抽血檢驗血液酒精濃度為零點五
    一七ｇ﹪，此有光田綜合醫院生化檢驗報告單在卷可佐，換算為呼氣酒精濃度為
    每公升二點五八五毫克，而被告於事故後，經警為呼氣酒精測試，測試值為每公
    升零點九五毫克，顯然被害人酒後呼氣酒精濃度遠高於被告二點五倍以上，被害
    人陳真平當日既已酒醉，並打電話要求證人蔡至維去載他，當無再自行騎乘機車
    之理，又牌照號碼ＧＬＡ─七二九號重型機車亦非其所有，而係被告乙○○之父
    所有，衡情於雙方均喝醉之情形下，更不可能由陳真平騎乘非屬自己所有之機車
    。該機車又係被告父親之機車，被害人對該機車之性能應遠不如被告熟悉，在此
    情形下，被告焉有可能由比伊更醉之被害人陳真平騎機車載伊，是以被告辯稱係
    被害人陳真平騎機車載伊，顯與常情不符。況且證人蔡至維於偵查中結證稱：「
    陳真平每次喝醉酒都會打電話叫伊去載他，不會自己騎車」、「（你騎腳踏車在
    哪裡遇到陳真平、乙○○？）在我家ＫＴＶ」、「（為何不載走陳真平？）來不
    及了」、「（這次是否知道誰騎的？）乙○○騎的，是他騎的沒有錯，我有看到
    他騎機車，‧‧‧‧乙○○他喝醉了騎機車，又逆向騎車迴轉，我聽到撞擊聲，
    我會害怕」等語（見偵卷第四一頁至第四二頁）。是以依證人蕭至維當場之見聞
    ，車禍發生當時應確係被告騎乘機車，應可認定，被告辯稱係陳真平騎機車載伊
    ，顯不可採。又被告雖主張車禍後檢察官沒有傳訊蔡至維，而聲請訊問證人蔡至
    維，然證人蔡至維於偵查中已陳述明確，且並無顯有不可信之情況，依法該陳述
    應得為證據，本院認並無再傳訊證人蔡至維之必要，附此敘明。
二、此外，並有臺中縣縣警察局道路交通事故調查報告表、現場圖、現場相片、酒精
    測試報告、光田綜合醫院生化檢驗報告單、法醫參考病例摘要等在卷可稽。而被
    害人陳真平確因本件車禍受傷死亡，亦經臺灣臺中地方法院檢察署檢察署檢察官
    督同法醫師相驗明確，製有相驗屍體證明書、驗斷書及勘驗筆錄等在卷可憑。按
    服用酒類不能安全駕駛動力交通工具之認定，參考德國、美國之認定標準，對於
    酒精濃度呼氣已達每公升０．五五毫克或血液濃度達百分之０．一一以上，肇事
    率為一般正常人之十倍，應認為已達不能安全駕駛之標準（法務部八十八年五月
    十八日八八年度法檢字第一六六九號函參照），被告於肇事後，經警測得吐氣中
    所含酒精濃度高達每公升零點九五毫克，其駕駛車輛之注意能力已因飲酒而較平
    日為低，且發生本件事故，顯已達不能安全駕駛動力交通工具之程度甚明。次按
    汽車駕駛人飲用酒類或其他類似物後其吐氣所含酒精成分超過每公升０．二五毫
    克以上者，不得駕車；又汽車行駛時，駕駛人應注意車前狀況，並隨時採取必要
    之安全措施，道路交通安全規則第一百十四條第二款、第九十四條第三項分別定
    有明文，被告駕車自應注意上述道路交通安全規定，而參以前開卷附道路交通事
    故調查報告表（一）之記載，本件事故當時天候晴、夜間有照明、柏油路面乾燥
    無缺陷、亦無障礙物、視距良好等路況，依當時情形，被告顯無不能注意之情況
    ，竟疏未注意及此，酒後貿然駕車且未注意車前狀況，擦撞中央分隔島，致陳真
    平跌落受傷後，遭不詳車號自小客車因閃避不及碾壓，導致陳真平死亡，被告自
    應負過失責任。而被告之過失行為與被害人陳真平之死亡結果間，具有相當因果
    關係。本件事證明確，被告公共危險及過失致死犯行均堪以認定。
三、核被告乙○○所為，係犯刑法第一百八十五條之三之公共危險罪及同法第二百七
    十六條第一項之過失致死罪。被告所犯上開二罪間，罪名有異，行為互殊，應予
    分論併罰。公訴人雖以被害人陳真平受傷後再遭不詳車號自小客車碾壓致死，因
    發生之時間極為短暫，應非被告乙○○所得預見，尚難遽論以過失致死罪嫌，而
    認被告僅負刑法第二百八十四條第一項前段之過失傷害罪責云云。然公訴人既認
    為被害人陳真平受傷後再遭不詳車號自小客車碾壓致死，發生之時間極為短暫，
    則被害人死亡與被告酒醉駕車撞擊安全島之過失行為間，因果關係並未中斷，被
    害人之死亡與被告之過失行為間，仍有因果關係。且公訴人雖認此部分應非被告
    乙○○所得預見，然本件被告就過失致死部分僅為單純之過失犯，並不以被告就
    發生事實有預見之必要，且被告撞擊地點係在安全島，被害人跌落在車道中，該
    處為汽車通行之處，被告對於被害人可能遭受撞擊，豈可能毫無預見之可能，是
    公訴人認被告為所係犯同法第二百八十四條第一項前段之過失傷害罪，起訴法條
    尚有未洽，應予變更，爰依刑事訴訟法第三百條之規定，變更起訴法條為刑法第
    二百七十六條第一項之過失致死罪。又被告僅領有輕型機車之駕駛執照，並未考
    領重型機車之駕駛執照，業據被告供認不諱，被告無照騎乘重型機車應屬無照駕
    駛，被告無駕駛執照駕車及酒醉駕車，因而致陳真平死亡部分，依法應負刑事責
    任，應依道路交通管理處罰條例第八十六條之規定加重其刑。爰審酌被告酒醉後
    已不能安全駕駛，仍不顧公眾之安危，貿然騎乘機車，造成他人死亡，應予非難
    ；兼衡及被告素行，犯後否認犯行及過失程度、造成被害人死亡，所生之危害重
    大，肇事後之態度，且被告尚未與被害人家屬達成民事和解賠償等一切情狀，分
    別量處如主文所示之刑，並定其應執行之刑。
據上論斷，應依刑事訴訟法第二百九十九條第一項前段、第三百條，刑法第一百八十
五條之三、第二百七十六條第一項、第五十一條第五款，道路交通管理處罰條例第八
十六條第一項，罰金罰鍰提高標準條例第一條前段，判決如主文。
本案經檢察官丙○○到庭執行職務。
中      華      民      國    九十四    年      四      月     十四     日
                              臺灣臺中地方法院交通法庭
                                  審判長法  官  許金樹
                                        法  官  戴博誠
                                        法  官  張清洲
右正本證明與原本無異。
如不服本判決，應於送達後十日內向本院提出上訴狀（須附繕本），上訴於臺灣高等
法院臺中分院。
                                        書記官
中      華      民      國    九十四    年      四      月     十四     日
附錄論罪科刑法條
刑法第一百八十五條之三
服用毒品、麻醉藥品、酒類或其他相類之物，不能安全駕駛動力交通工具而駕駛者，
處一年以下有期徒刑、拘役或三萬元以下罰金。
刑法第二百七十六條第一項
因過失致人於死者，處二年以下有期徒刑、拘役或二千元以下罰金。
刑法第二百七十六條第二項
從事業務之人，因業務上之過失犯前項之罪者，處五年以下有期徒刑或拘役，得併科
三千元以下罰金。
